臺灣臺中地方法院刑事判決　　　　　　　96年度訴字第2137號
公　訴　人　臺灣臺中地方法院檢察署檢察官
被　　　告　甲○○
　　　　　　　　　　號（
上列被告因違反毒品危害防制條例等案件，經檢察官提起公訴（
96年度毒偵字第2761號），因被告於準備程序中就被訴事實為有
罪之陳述，經本院合議庭裁定由受命法官獨任進行簡式審判程序
，本院判決如下：
    主  文
甲○○施用第一級毒品，累犯，處有期徒刑捌月。扣案之第一級
毒品海洛因陸包（驗餘合計淨重貳貳點壹零公克，空包裝總重壹
點玖壹公克），沒收銷燬之；又施用第二級毒品，累犯，處有期
徒刑肆月。扣案之第二級毒品（甲基）安非他命壹包（含袋重約
零點捌柒公克），沒收銷燬之。應執行有期徒刑拾月。扣案之第
一級毒品海洛因陸包（驗餘合計淨重貳貳點壹零公克，空包裝總
重壹點玖壹公克）、第二級毒品（甲基）安非他命壹包（含袋重
約零點捌柒公克），均沒收銷燬之。
    事實及理由
一、本件犯罪事實如下：甲○○曾於民國87年間因犯轉讓第一級
    毒品罪，經臺灣高等法院臺中分院判處有期徒刑1年2月確定
    ，於92年3月4日縮刑期滿執行完畢。其前於95年間因施用毒
    品案件，經依本院裁定送勒戒處所觀察、勒戒後，認有繼續
    施用毒品傾向，再依本院裁定令入戒治處所施以強制戒治1
    年，於96年2月8日停止強制戒治處分而釋放，於同年月14日
    強制戒治期滿執行完畢。詎猶不知悔改，於前開強制戒治執
    行完畢釋放後5年內，又基於施用第一級毒品之犯意，於96
    年5月19日下午5時許，在其位於臺中市北屯區○○○路○段
    105號11樓之7前租屋處，以將第一級毒品海洛因摻入香菸中
    吸食之方式，施用第一級毒品海洛因1次。另基於施用第二
    級毒品之犯意，在上開同一時間、地點，以將第二級毒品甲
    基安非他命置於玻璃球管吸食器內，以火燒烤，吸食白色煙
    霧之方式，施用第二級毒品甲基安非他命1次。嗣為警於同
    日下午6時30分，在上址查獲，並扣得其所有之第一級毒品
    海洛因6包（驗餘合計淨重22.10公克，空包裝總重1.91公克
    ）及第二級毒品（甲基）安非他命1包（含袋重約0.87公克
    ）。
二、上開犯罪事實有以下證據可資證明：
 　 (一)被告甲○○於警詢、偵查中及本院訊問、行準備程序、審
　    理時之自白。
    (二)中山醫學大學附設醫院檢驗科藥物檢測中心96年5月31日
      實驗編號：0000000號尿液檢驗報告1紙。
    (三)上開第一級毒品海洛因6包及第二級毒品（甲基）安非他
      命1包扣案可稽。
三、又扣案之第一級毒品海洛因6包（驗餘合計淨重22.10公克，
    空包裝總重1.91公克）及第二級毒品（甲基）安非他命1包
    （含袋重約0.87公克），其外包裝袋均與其上毒品殘渣已無
    從析離，應視同毒品整體，均併依毒品危害防制條例第18條
    第1項前段規定，分別宣告沒收銷燬之。
四、公訴意旨另略以：被告甲○○除上開施用第一級毒品、第二
    級毒品犯行外，尚自96年4月間某日起至同年5月19日下午5
    時以前之同日某時止，在上址，各反覆施用第一級毒品海洛
    因、第二級毒品甲基安非命多次，因認被告亦涉有此部分施
    用第一級毒品、施用第二級毒品罪嫌。按修正前刑法第56條
    連續犯之規定，於94年2月2日經修正公布予以刪除，並自95
    年7月1日起施行。連續犯在本質上原屬數罪，於連續犯之規
    定廢除後，對於先前實務上以連續犯予以處理之案件，應視
    具體個案，除對於合乎接續犯或包括的一罪之情形，認其構
    成單一之犯罪外，應認係數罪併罰（最高法院95年度台上字
    第4112號判決參照）。關於上開判決所提及之「包括一罪」
    ，雖未曾於刑法條文上明文出現，然依我國實務判決近年來
    均認為其範圍應係涵蓋「接續犯」及「集合犯」之概念。接
    續犯之定義，應指該項犯罪，係由行為人以單一行為接續進
    行，縱令在犯罪完畢以前，其各個舉動已與該罪之構成要件
    相符，但在行為人主觀上，各個舉動不過為其犯罪行為之一
    部分，且該數舉動於同時同地或密切接近之時地實施，侵害
    同一之法益，各行為之獨立性極為薄弱，依一般社會健全觀
    念，在時間差距上，難以強行分開，在刑法評價上，亦以視
    為數個舉動之接續進行，合為包括之一行為予以評價，較為
    合理，始論為包括一罪之接續犯（最高法院95年度台上字第
    1331號、95年度台上字第3190號判決參照）。另就集合犯之
    觀念而言，若該犯罪行為態樣，本質上原具有反覆、延續實
    行之特徵，立法時既予特別歸類，定為犯罪構成要件之行為
    要素，則行為人基於該罪之犯意，在密切接近之一定時間及
    空間內複次實行之該特定構成要件行為，倘依社會通念，於
    客觀上認為符合一個反覆、延續性之行為觀念者，於刑法評
    價上，即應僅成立一罪，例如經營、從事業務、收集、販賣
    、製造、散布等具有職業性、營業性或收集性等具有重複特
    質之犯罪，均屬包括一罪之集合犯概念（最高法院95年度台
    上字第4536號、95年度台上字第4686號、95年度台上字第
    5315號判決參照）。是以集合犯之判斷，客觀上，應斟酌法
    律規範之本來意涵、實現該犯罪目的之必要手段、社會生活
    經驗中該犯罪必然反覆實行之常態及社會通念等；主觀上，
    則視其反覆實施之行為是否出於行為人之一個犯意，並秉持
    刑法公平原則，加以判斷之。稽以行為人施用毒品之原因，
    不一而足，其多次施用毒品之行為，未必皆出於行為人之一
    個犯意決定；且觀諸毒品危害防制條例第10條施用毒品罪之
    構成要件文義衡之，實無從認定立法者本即預定該犯罪之本
    質，必有數個同種類行為而反覆實行之集合犯行，故施用毒
    品罪，應非集合犯之罪。又行為人各次施用毒品之行為，均
    係為滿足各該次之毒癮，於滿足毒癮後，該次行為即已完成
    ；是各次均為各自獨立之行為，其前後次施用毒品行為間，
    自無密切不可分之關係，各自獨立構成同一施用毒品罪責，
    顯然不合接續犯之構成要件。因此刑法修正施行前連續施用
    毒品部分，應依刑法第2條第1項之規定，適用修正前連續犯
    之規定論以一罪；刑法修正施行後之多次施用犯行，除符合
    接續犯之要件外，則應一罪一罰，再就刑法修正施行後之數
    罪，與修正前依連續犯規定所論之一罪，數罪併罰，合併定
    其應執行之刑，復有最高法院96年度第9次刑庭會議決議可
    資參照。準此，公訴人認被告此部分施用第一級毒品、第二
    級毒品各多次之犯行，係屬集合犯，即有未洽。又被告此部
    分施用第一級毒品、第二級毒品各多次犯行之確切時間，並
    不明確，且此部分僅有被告唯一自白，亦缺乏積極證據足供
    佐證。依刑事訴訟法第156條第2項規定，自不能作為此部分
    被告亦有罪之唯一證據，不能證明被告亦有此部分施用毒品
    犯行，本應為無罪判決之諭知，惟因公訴人認此部分與上開
    有罪部分，各具有集合犯之實質一罪關係，爰不另為無罪判
    決之諭知，併此敘明。
五、依刑事訴訟法第273條之1第1項、第299條第1項前段、第310
    條之2、第454條第1項，毒品危害防制條例第10條第1項、第
    2項、第18條第1項前段，刑法第11條、第47條第1項、第51
    條第5款，判決如主文。
本案經檢察官乙○○到庭執行職務。
中　　華　　民　　國　　96　　年　　10　　月　　30　　日
                      臺灣臺中地方法院刑事第11庭
                              法  官  丁智慧
上正本證明與原本無異。
如不服本判決，應於送達後10日內向本院提出上訴狀（須附繕本
），上訴於臺灣高等法院臺中分院。上訴書狀如未敘述理由，應
於上訴期間屆滿後20日內補提理由書於本院。
　　　　　　　　　　　　　　  書記官  陳淑華
中　　華　　民　　國　　96　　年　　10　　月　　30　　日
附錄本案論罪科刑法條全文：
毒品危害防制條例第10條第1項、第2項
施用第1級毒品者，處6月以上5年以下有期徒刑。
施用第2級毒品者，處3年以下有期徒刑。
